【裁判字號】    98,訴,1567
【裁判日期】    980612
【裁判案由】    毒品危害防制條例
【裁判全文】
臺灣板橋地方法院刑事判決              98年度訴字第1567號
公  訴  人  臺灣板橋地方法院檢察署檢察官
被      告  甲○○
                  （現於臺北監獄臺北分監執行中）
上列被告因違反毒品危害防制條例案件，經檢察官提起公訴（98
年度毒偵字第2494號），被告於準備程序中就被訴事實為有罪之
陳述，經本院合議庭裁定改以簡式審判程序審理，判決如下：
    主  文
甲○○施用第一級毒品，累犯，處有期徒刑玖月；又施用第二級
毒品，累犯，處有期徒刑陸月。應執行有期徒刑壹年。
    事  實
一、甲○○前於民國（下同）90年間，因施用毒品案件，經依本
    院90年度毒聲字第4037號裁定送觀察、勒戒後，因有繼續施
    用毒品之傾向，再依本院91年度毒聲字第1493號裁定令入戒
    治處所施以強制戒治，嗣經本院以91年度毒聲字第3625號裁
    定停止戒治，所餘戒治期間付保護管束，而於91年12月13日
    因停止其處分出所，92年5 月15日保護管束期滿視為強制戒
    治執行完畢。同案並經檢察官提起公訴，由本院以91年度易
    字第1839號判處有期徒刑4 月確定；復於92年間，因偽造貨
    幣案件，經本院以92年度訴字第631 號判處有期徒刑1 年10
    月，再經臺灣高等法院以92年度上訴字第3333號駁回上訴，
    並經最高法院以93年度臺上字第411 號駁回上訴確定。上開
    2 案並經臺灣高等法院以93年度聲字第314 號裁定定其應執
    行刑為有期徒刑2 年確定，入監服刑後，於95年1 月31日縮
    刑期滿，翌日因縮短刑期執畢出監。甲○○復於上開強制戒
    治執行完畢後5 年內，因施用毒品案件，經本院以97年度訴
    字第2277號判處有期徒刑9 月確定，並經臺灣高等法院以97
    年度上訴字第4321號駁回上訴確定，又於97年間因施用毒品
    案件，經本院以97年度訴字第4007號判處有期徒刑8 月、5
    月，定應執行有期徒刑11月（現正執行中）。詎猶不知悔改
    ，復分別基於施用第一級毒品海洛因（下稱海洛因）及第二
    級毒品甲基安非他命（下稱甲基安非他命）之犯意，於98年
    2 月24日21時32分許為警採集尿液前回溯26及96小時內之某
    時（扣除為警拘捕至驗尿時止之人身自由受公權力拘束之無
    從施用毒品時間），在臺北縣三峽鎮○○路132 號2 樓206
    室，將海洛因摻入香煙吸食及將甲基安非他命放入玻璃球燒
    烤後吸食其煙霧的方式，施用海洛因及甲基安非他命各1 次
    。嗣因另案遭通緝，為警於同日20時10分許，在上址查獲，
    經警採集其尿液送驗，結果呈鴉片類與安非他命類陽性反應
    ，始悉上情。
二、案經臺北縣政府警察局報請臺灣板橋地方法院檢察署檢察官
    偵查起訴。
    理  由
一、訊據被告甲○○坦承前開犯罪事實，而被告於98年2 月24日
    為警所採尿液送臺灣檢驗科技股份有限公司檢驗結果，發現
    確有鴉片類、安非他命類之陽性反應，此有臺北縣政府警察
    局刑事警察大隊偵辦毒品危害防制條例案被移送人姓名代號
    對照表、臺灣檢驗科技股份有限公司98年3 月11日出具之濫
    用藥物檢驗報告各1 紙附卷可稽。次查，該檢驗中心係先以
    酵素免疫分析法（ＥＩＡ）篩驗，其尿液中海洛因代謝物嗎
    啡、安非他命濃度超出檢測範圍，再以氣相層析質普儀分析
    法（ＧＣ／ＭＳ）確認；其檢驗方法係以「氣相層析儀」先
    將物質氣化後，再經分析管分離，由於各種物質之沸點及對
    管柱之吸附力不同，在經過檢測器（Detector）測定後，表
    現出不同之滯留時間（Retension time），以滯留時間來判
    斷係何種物質；再利用「質普儀」為檢測器，將物質撞擊成
    碎片，記錄其質譜圖。因每個化合物之鍵結能力不同，故不
    同之物質會有其特定之質譜圖，因此在物質之判斷上有如指
    紋之鑑定，在理論上，扣除人為因素，其精確度已接近百分
    之百。又本件被告雖無法明確記憶施用毒品海洛因及甲基安
    非他命之時間，惟海洛因經注射或吸入人體後，約80% 於24
    小時內自尿中排出，一般而言，尿液中能否驗出嗎啡陽性反
    應與其投與量、投與途徑、採尿時間、個人體質及檢測方法
    之靈敏度有關，國外曾有文獻報導注射6 毫克之海洛因鹽酸
    鹽，其代謝物嗎啡之平均可檢出時限約為26小時，業經行政
    院衛生署藥物食品檢驗局於81年9 月8 日以藥檢壹字第8114
    885 號函述綦詳又參諸海洛因於人體內會代謝成嗎啡，因此
    涉嫌毒品海洛因之吸食者係檢驗其尿液中之嗎啡反應等情，
    此為本院職務上已知之事實，被告亦供承其施用者為毒品海
    洛因，則被告所施用之與嗎啡有關之毒品係為海洛因之事實
    ，亦應堪以認定。又按甲基安非他命經口服投與後約百分之
    70於24小時內自尿中排出，約百分之90於96小時內自尿中排
    出，由於甲基安非他命成分之檢出與其投與方式、投與量、
    個人體質、採尿時間與檢測儀器之精密度等諸多因素有關，
    因此僅憑尿液中呈安非他命陽性反應，並無法確實推算吸食
    時間距採集時間之長短，惟依上述資料推斷，最長可能不會
    超過4 日，亦經行政院衛生署藥物食品檢驗局81年2 月8 日
    （81）藥檢一字第001156號函示明確。被告上開所採尿液送
    驗結果既同時有鴉片類及甲基安非他命之陽性反應，顯見被
    告在經警採尿前之26、96小時內某時點，確曾有施用毒品海
    洛因及甲基安非他命犯行。足證被告前開自白應與事實相符
    ，應予信實。從而，本案事證已臻明確，被告犯行洵堪認定
    ，自應依法論科。
二、按毒品危害防制條例於92年7 月9 日修正公布，自93年1 月
    9 日施行，其中第20條、第23條將施用毒品之刑事處遇程序
    ，區分為「初犯」及「5 年內再犯」、「5 年後再犯」。依
    其立法理由之說明：「初犯」，經觀察、勒戒或強制戒治後
    ，應為不起訴處分或不付審理之裁定；經觀察、勒戒或強制
    戒治執行完畢釋放後，「5 年內再犯」者，因其再犯率甚高
    ，原實施之觀察、勒戒及強制戒治既已無法收其實效，爰依
    法追訴或裁定交付審理。至於經觀察、勒戒或強制戒治執行
    完畢釋放後，「5 年後再犯」者，前所實施之觀察、勒戒或
    強制戒治已足以遮斷其施用毒品之毒癮，為期自新及協助其
    斷除毒癮，仍適用「初犯」規定，先經觀察、勒戒或強制戒
    治之程序。從而依修正後之規定，僅限於「初犯」及「5 年
    後再犯」二種情形，始應先經觀察、勒戒或強制戒治程序。
    倘被告於5 年內已再犯，經依法追訴處罰，縱其第3 次（或
    第3 次以上）再度施用毒品之時間，在初犯經觀察、勒戒或
    強制戒治執行完畢釋放5 年以後，已不合於「5 年後再犯」
    之規定，且因已於「5 年內再犯」，顯見其再犯率甚高，原
    實施觀察、勒戒或強制戒治，已無法收其實效，即應依該條
    例第10條處罰，此有最高法院95年度第7 次刑事庭會議決議
    可資參照。本件被告有如事實欄所載毒品前科情形，有臺灣
    高等法院被告前案紀錄表1 份附卷可稽。參諸前開說明，自
    無再經觀察、勒戒及強制戒治之必要，自應逕行追訴處罰。
    本件事證明確，被告犯行洵堪認定，應予依法論科。
三、按海洛因及甲基安非他命分屬第一級及第二級毒品，毒品危
    害防制條例第2 條第2 項第1 款及第2 款定有明文。核被告
    所為，係犯毒品危害防制條例第10條第1 項之施用第一級毒
    品罪及同條第2 項之施用第二級毒品罪；其持有海洛因及甲
    基安非他命之低度行為，分別為施用之高度行為所吸收，均
    不另論罪；其所犯上開二罪，犯意各別，行為互異，應分論
    併罰。末查被告有如事實欄所述論罪科刑執行完畢之情形，
    有臺灣高等法院被告前案紀錄表1 份可憑，是其於受有期徒
    刑執行完畢後5 年內故意再犯有期徒刑以上之上開二罪，為
    累犯，應依刑法第47條第1 項之規定，均加重其刑。爰審酌
    被告已有多次施用毒品之紀錄，猶因施用海洛因、甲基安非
    他命再犯本罪，顯未衷心悛悔，漠視法令之禁制，恣意濫用
    藥品，甚為可訾，兼衡其施用海洛因、甲基安非他命所生危
    害實以自戕健康為主，於他人尚無明顯重大危害及其犯後終
    能供認無隱，態度良好等一切情狀，分別量處如主文所示之
    刑，並定其應執行之刑，以示懲戒。
據上論斷，應依刑事訴訟法第273 條之1 第1 項、第299 條第1
項前段，毒品危害防制條例第10條第1 項、第2 項，刑法第11條
前段、第47條第1 項、第51條第5 款，判決如主文。
本案經檢察官陳姿雯到庭執行職務。
中    華    民    國    98    年    6     月    12    日
                  刑事第二庭    法  官  吳幸娥
上列正本證明與原本無異。
如不服本判決，應於判決送達後10日內敘明上訴理由，向本院提
出上訴狀（應附繕本），上訴於臺灣高等法院。其未敘述上訴理
由者，應於上訴期間屆滿後20日內向本院補提理由書「均需按他
造當事人之人數附繕本，切勿逕送上級法院」。
                                書記官  蕭佩宜
中    華    民    國    98    年    6     月    12    日
附錄本案論罪科刑法條全文：
毒品危害防制條例第10條
施用第一級毒品者，處6 月以上5 年以下有期徒刑。
施用第二級毒品者，處3 年以下有期徒刑。


司法院資訊處製作；財團法人民間司法改革基金會備份。
